臺灣高等法院民事判決　　　　　　　　　　96年度再字第56號
再 審 原告　甲○○
訴訟代理人　林辰彥律師
再 審 被告　國立臺北教育大學（原名國立臺北師範學院）
法定代理人　乙○○
上列當事人間損害賠償事件，再審原告對於中華民國96年5月2日
本院95年度上字第968號確定判決提起再審之訴，本院判決如下
：
    主      文
再審之訴駁回。
再審訴訟費用由再審原告負擔。
    事實及理由
一、再審原告主張略以：再審被告前起訴主張坐落台北市○○區
    ○○路1小段573地號土地（下稱系爭土地）為國有土地，由
    再審被告管理，再審原告無權占用系爭土地搭蓋台北市○○
    路○段31-4號建物及雨遮、臨時建物（下稱系爭建物），業
    經三審判決再審原告應拆屋還地確定（臺灣臺北地方法院93
    年度訴字第545號、本院94年度重上字第51號、最高法院94
    年度台上字第1492號），並於95年8月23日執行完畢，再審
    原告無權占用系爭土地78平方公尺，再審被告乃請求再審原
    告給付自90年8月1日起至95年8月23日止相當於租金之不當
    得利新台幣（下同）184萬8,522元本息，詎本院95年度上字
    第968號判決竟維持第一審法院所為再審原告應給付再審被
    告184萬8,202元本息之判決確定（下稱原確定判決），惟依
    臺灣臺北地方法院93年度訴字第545號判決附圖二台北市大
    安地政事務所土地複丈成果圖所示B部分13平方公尺之雨遮
    係道路用地，其管理機關並非再審被告，再審被告請求再審
    原告給付此部分之不當得利，自屬無據。原確定判決漏未審
    酌上開複丈成果圖，有民事訴訟法第496條第1項第13款之再
    審事由。另再審原告自日據時期即世代居住並耕種於系爭土
    地，再審原告依信賴保護原則而受讓系爭土地之使用權源，
    並非無權占有，況系爭土地原屬私人產業，並非再審被告之
    校園土地，再審被告從未使用，甚且以圍牆將系爭土地摒除
    在校園之外，迄85年間始向國有財產申請為管理機關，再審
    被告於訴請拆屋還地前，從未就再審原告之使用提出異議，
    致再審原告信賴得以正當使用系爭土地。又依財政部88年9
    月13日台財產接第88021950號函所附教育部所屬機關學校管
    理之國有公用被占用土地排除計劃第5條(一)1.(1)及3.(6)規定
    ，再審原告有向國有財產局申租或申購之權利，再審被告逕
    訴請再審原告拆屋還地，損害再審原告權利甚鉅，原確定判
    決漏未審酌再審被告有無濫用權利情事，亦有未洽，爰依民
    事訴訟法第496條第1項第13款規定提起再審之訴，求為命(一)
    原確定判決廢棄。(二)再審被告在第一審之訴駁回。
二、按民事訴訟法第496條第1項第13款所謂當事人發現未經斟酌
    之證物或得使用該證物，係指在前訴訟程序不知有該證物，
    現始知之，或雖知有此而不能使用，現始得使用者而言（最
    高法院32年上字第1247號判例要旨參照）。經查再審原告所
    主張之上開複丈成果圖係在再審被告訴請再審原告拆屋還地
    事件（臺灣臺北地方法院93年度訴字第545號）中，法院囑
    託台北市大安地政事務所於93年7月2日測量系爭建物雨遮部
    分及其南方之臨時建物占用系爭土地之範圍所作成，再審原
    告於原確定判決審理時即知悉有此證物，且此證物並無不能
    使用之情形，自無所謂發現可言，是再審原告主張原確定判
    決有民事訴訟法第496條第1項第13款規定之再審事由，並非
    可採。至再審原告另主張伊依信賴保護原則而受讓系爭土地
    之使用權源，並非無權占有，原確定判決漏未審酌再審被告
    有無濫用權利情事云云，則係就原確定判決認定事實之職權
    行使為論斷，亦難認有民事訴訟法第496條第1項第13款規定
    之再審事由。
三、從而，再審原告提起本件再審之訴，顯無再審理由，爰不經
    言詞辯論，逕以判決駁回之。
四、據上論結，本件再審之訴為顯無理由，依民事訴訟法第502
    條第2項、第78條，判決如主文。
中　　華　　民　　國　　96　　年　　9 　　月　　3 　　日
                    民事第十二庭
                        審判長法　官  陳駿璧
                              法　官  陳邦豪
                              法  官  郭松濤
正本係照原本作成。
如不服本判決，應於收受送達後20日內向本院提出上訴書狀，其
未表明上訴理由者，應於提出上訴後20日內向本院補提理由書狀
（均須按他造當事人之人數附繕本）上訴時應提出委任律師或具
有律師資格之人之委任狀；委任有律師資格者，另應附具律師資
格證書及釋明委任人與受任人有民事訴訟法第466條之1第1項但
書或第2項（詳附註）所定關係之釋明文書影本。
中　　華　　民　　國　　96　　年　　8 　　月　　3 　　日
　　　　　　　　　　　　　　　書記官  黃  愛
附註：
民事訴訟法第466條之1（第1項、第2項）：
對於第二審判決上訴，上訴人應委任律師為訴訟代理人。但上訴
人或其他法定代理人具有律師資格者，不在此限。
上訴人之配偶、三親等內之血親、二親等內之姻親，或上訴人為
法人、中央或地方機關時，其所屬專任人員具有律師資格並經法
院認為適當者，亦得為第三審訴訟代理人。
